最高法院民事裁定　　　　　　　九十四年度台抗字第五一四號
　　抗　告　人　法務部行政執行署高雄行政執行處
　　法定代理人　陳順昌
上列抗告人因與相對人甲○○間聲請拘提管收事件，對於中華民
國九十四年二月十四日台灣高等法院高雄分院裁定（九十三年度
抗字第五五四號），提起抗告，本院裁定如下：
    主  文
原裁定廢棄。
    理  由
本件抗告人以百冠興業股份有限公司（下稱百冠公司）滯納違反
營業稅法罰鍰及營利事業所得稅新台幣一千六百四十萬九千四百
六十二元，相對人為該公司之董事，經予合法傳喚，無正當理由
而不到場，且未報告該公司財產狀況，復逾期未提供擔保，又未
履行為由，向台灣高雄地方法院（下稱高雄地院）聲請拘提管收
相對人，高雄地院裁定予以准許，相對人提起抗告，原法院裁定
將高雄地院裁定廢棄，並駁回抗告人在高雄地院之聲請，抗告人
提起再抗告，原法院以：按對於抗告法院之裁定再為抗告，僅得
以其適用法規顯有錯誤為理由，並經原法院之許可者為限。前項
許可，以原裁定所涉及之法律見解具有原則上之重要性者為限。
所謂原則上之重要性，係指該訴訟事件所涉及之法律問題意義重
大而有加以闡釋之必要而言。又原法院對於再為抗告，認為不應
許可者，應以裁定駁回其再抗告，民事訴訟法第四百八十六條第
四項、第五項規定自明。經查相對人不服高雄地院九十三年度拘
管字第一二二號裁定，提起抗告，經原法院裁定將高雄地院裁定
廢棄，並駁回抗告人在高雄地院之聲請。抗告人復以聲請時主張
之事由，對該裁定提起再抗告，但該裁定並無適用法規顯有錯誤
或裁定不備理由之情形，且所涉及之法律見解並不具有原則上之
重要性，抗告人之再抗告自不應許可云云，駁回抗告人之再抗告
。惟按民事訴訟法第四百八十六條第五項所謂原裁定所涉及之法
律見解具有原則上之重要性者，例如事件涉及之法律規定有疑義
或不完備，須依事件性質為創造性之補充、擴張或限縮其規定之
適用，或事件所涉及之法律問題，意義重大而有加以闡釋之必要
者均屬之。查抗告人於原審提起再抗告時，其表明之再抗告理由
謂：行政執行法就所謂「公司負責人」並未明文規定，自應依行
政執行法第一條規定，適用公司法第八條之規定，認股份有限公
司之董事亦為公司負責人，法律條文既已明確規定，即不得藉嚴
格解釋之名，限縮公司負責人之定義僅為登記之負責人，相對人
為百冠公司之董事，抗告人對之聲請拘提管收，自屬適法，且合
乎比例原則，原法院裁定認相對人並非百冠公司之登記負責人，
駁回抗告人之聲請，適用法規顯有錯誤等語。其所涉之法律問題
為：股份有限公司之董事得否於行政執行時認其為公司之負責人
而加以拘提管收？本件所涉及之法律問題既有疑義，有待闡釋，
且股份有限公司之董事是否為公司之負責人，攸關得否對之管收
，涉及其人身自由，自具有重要性，原法院未說明抗告人上述再
抗告理由何以不足採取，遽認其再抗告不應許可，予以駁回，自
嫌速斷。抗告論旨，指摘原裁定不當，求予廢棄，非無理由。
據上論結，本件抗告為有理由。依行政執行法第十七條第三項，
民事訴訟法第四百九十二條，裁定如主文。
中　　華　　民　　國　九十四　年　　六　　月　　十　　日
                      最高法院民事第四庭
                          審判長法官  吳　正　一
                                法官  劉　福　聲
                                法官  黃　義　豐
                                法官  簡　清　忠
                                法官  李　彥　文
      本件正本證明與原本無異
                                      書  記  官
中　　華　　民　　國　九十四　年　　六　　月　二十四　日
                                                      ｖ
